【裁判字號】    95,交訴,29
【裁判日期】    950621
【裁判案由】    公共危險等
【裁判全文】
臺灣板橋地方法院刑事判決              95年度交訴字第29號
公  訴  人  臺灣板橋地方法院檢察署檢察官
被      告  甲○○
上列被告因公共危險等案件，經檢察官提起公訴（94年度偵字第
19978 號），本院判決如下：
    主  文
甲○○駕駛動力交通工具肇事，致人受傷而逃逸，處有期徒刑捌
月，緩刑參年。
被訴過失傷害部分公訴不受理。
    事  實
一、甲○○於民國九十四年八月二日晚間九時四十分許，駕駛車
    牌號碼ＨＮ─七七五八號自用小客車，沿台北縣泰山鄉○○
    路由北往南方向行駛，途經台北縣泰山鄉○○路○段與貴子
    路交岔路口欲左轉時，原應注意駕駛人駕駛汽車，應遵守道
    路交通號誌之指示；汽車行駛時，駕駛人應注意車前狀況，
    並隨時採取必要之安全措施；汽車行駛至交岔路口，左轉彎
    時，應距交岔路口三○公尺前顯示方向燈或手勢，轉彎車並
    應讓直行車先行，而依當時天候晴、夜間有照明、路面狀態
    乾燥無缺陷、無障礙物、視距良好等情形，並無不能注意之
    情事，竟疏於注意前開規定，於前開交岔路口之左轉號誌燈
    未亮且未打左轉方向燈情形下，即貿然左轉，致對向是時由
    乙○○所騎乘沿台北縣泰山鄉○○路由南往北方向直行之車
    牌號碼ＱＴ八─○六七號機車閃避不及，乙○○因而遭撞擊
    後人車倒地受有左手遠端橈骨骨折、臉部撕裂傷各約三公分
    、三公分、二公分、二點五公分、下唇撕裂傷約二公分及全
    身多處擦傷等傷害（所涉過失傷害部分業經乙○○撤回告訴
    ，詳如後述之不受理部分），詎甲○○於駕駛上開動力交通
    工具肇事致乙○○受傷後，並未停車察看而罔顧受傷倒地之
    人，旋另行基於肇事逃逸之犯意，駕駛上開自小客車加速逃
    離現場，經路人洪茂泰記下甲○○前開自小客車車牌號碼後
    告知乙○○後，報警處理，始循線查悉上情。
二、案經乙○○訴由台北縣政府警察局新莊分局報告臺灣板橋地
    方法院檢察署檢察官偵查後起訴。
    理  由
壹、有罪部分:
一、證據能力部分：
(一)、按被告以外之人於審判外之言詞或書面陳述，除法律有規定
    者外，不得作為證據，刑事訴訟法第一百五十九條第一項固
    定有明文，然鑑定之經過及其結果，應命鑑定人以言詞或「
    書面」報告，同法第二百零六條第一項亦規定甚明，是鑑定
    人以書面為鑑定報告提出於法院，依刑事訴訟法第一百五十
    九條第一項立法理由及同法第二百零六條第一項規定，即具
    有證據能力。又法院或檢察官得囑託醫院、學校或其他相當
    之機關、團體為鑑定，或審查他人之鑑定，並準用第二百零
    三條至第二百零六條之一之規定，刑事訴訟法第二百零八條
    第一項亦定有明文。依此，檢察官對於偵查中之案件，認須
    實施鑑定者，固應就具體個案，選任鑑定人或囑託鑑定機關
    （團體）為之；但對於司法警察機關調查中之案件，或有量
    大或急迫之情形，為因應實務之現實需求，如檢察官針對該
    類案件之性質（例如：查扣之毒品必須檢驗其成份、對施用
    毒品之犯罪嫌疑人必須檢驗其體內有無毒品代謝反應、對於
    查扣之槍砲彈藥必須檢驗有無殺傷力、對違反野生動物保育
    法案件必須鑑定是否屬於保育類動物案件等，認為當然有鑑
    定之必要者，經參考法務部九十二年五月二十日法檢字第○
    九二○八○二二○三號函送之法務部「因應刑事訴訟法修正
    工作小組」研討之刑事訴訟法修正相關議題第二十一則之共
    識結論及台灣高等法院於九十二年八月一日舉行之刑事訴訟
    法新制法律問題研討會第三則法律問題研討結果之多數說（
    載於司法院九十二年八月印行「刑事訴訟法新制法律問題彙
    編」第十五頁至第十八頁），基於檢察一體原則，得由該管
    檢察長對於轄區內之案件，以事前概括選任鑑定人或囑託鑑
    定機關（團體）之方式，俾便轄區內之司法警察官、司法警
    察對於調查中之此類案件，得即時送請事前已選任之鑑定人
    或囑託之鑑定機關（團體）實施鑑定，該鑑定人或鑑定機關
    （團體）亦應視同受承辦檢察官所選任或囑託而執行鑑定業
    務，其等出具之書面鑑定報告應屬刑事訴訟法第二百零六條
    所定之傳聞例外，當具有證據能力（法務部九十二年九月一
    日法檢字第○九二○○三五○八三號函可供參照）。從而本
    件車禍肇事責任，經由查獲之警察單位依先前轄區檢察署檢
    察長事前概括囑託鑑定機關即台灣省台北縣區車輛行車事故
    鑑定委員會之方式逕自送請鑑定肇事責任，因由該會所出具
    之九十四年九月二十八日北縣鑑字第九四一二一七號鑑定意
    見書即具有證據能力而得為本案之證據。
(二)、次按被告以外之人於審判外之陳述，雖不符同法第一百五十
    九條之一至第一百五十九條之四之規定，而經當事人於審判
    程序同意作為證據，法院審酌該言詞陳述或書面陳述作成時
    之情況，認為適當者，亦得為證據。當事人、代理人或辯護
    人於法院調查證據時，知有第一百五十九條第一項不得為證
    據之情形，而未於言詞辯論終結前聲明異議者，視為有前項
    之同意，同法第一百五十九條之五規定甚明。而鑒於採用傳
    聞證據排除法則之重要理由之一，係因傳聞證據未經當事人
    之反詰問予以覈實，若當事人願放棄對原供述人之反對詰問
    時，原則上即可承認該傳聞證據之證據能力，而揆諸我國刑
    事訴訟法第一百五十九條之五之立法理由，除參照前述傳聞
    證據排除法則之基本法理外，亦參考日本刑事訴訟法第三百
    二十六條之立法例，查日本刑事審判實務之運作，有關檢察
    官及被告均同意作為證據之傳聞書面材料或陳述，可直接援
    引該國刑事訴訟法第三百二十六條作為傳聞例外之法律依據
    ，僅在檢察官與被告不同意之情況下，乃須根據其他傳聞例
    外規定俾以斟酌該等書面材料或陳述是否具有證據能力，在
    當事人間無爭執之案件中，傳聞證據基本上均可依據前引規
    定提出於法院使用。據此，我國刑事訴訟法第一百五十九條
    之五之適用應可作同上之解釋，本件告訴人乙○○、證人洪
    茂泰在警詢所為之陳述，及告訴人所提出署省立醫院診斷證
    明書等，固為被告以外之人在審判外之言詞、書面陳述，屬
    傳聞證據，惟公訴人、被告就前開審判外之陳述，迄於言詞
    辯論終結前未為異議之聲明，而本院審酌前開人證陳述作成
    時之情況，核無違法取證及證明力明顯過低之瑕疵，至診斷
    證明書係醫師本於醫療專業所作成，可信性應無須置疑，本
    院認為以上述傳聞證據作為證據均為適當，故依諸上開規定
    及說明，前引被告以外之人於審判外之陳述是否屬於傳聞之
    例外，無庸先行考量刑事訴訟法第一百五十九條之一第二項
    、第一百五十九條之二、第一百五十九條之三等規定，得逕
    依同法一百五十九條之五規定作為證據。
二、認定事實所憑之證據：
    上開事實業據被告於本院審理中坦認在卷，核與告訴人乙○
    ○警詢指訴：當時騎乘機車行駛在泰山鄉○○路要回新莊市
    的家，到達肇事地點時，我的號誌是綠燈，所以我就繼續行
    駛要通過中山路與貴子路口，對方所駕駛自小客車在中山路
    往南方向行駛，左轉要進入貴子路，對方左轉沒有打方向燈
    ，我看到時已經無法閃避，我按喇叭警告他，對方還是沒有
    禮讓，繼續左轉往貴子路行駛，我就煞車不及，撞到對方自
    小客車右側車門，對方肇事逃逸，將車子開離現場，是熱心
    的路人看到對方車號提供給我，才知道對方車號等語（見九
    十四年度偵字第一九九七八偵查卷第二十二至二十三頁），
    現場目擊證人洪茂泰於警詢證稱：當時肇事自小客車駛入貴
    子路口，往新莊市○○路方向加速逃逸離開現場等語（見前
    開案號偵查卷第二十五頁），核無不合，此外，並有現場相
    片十二幀、道路交通事故現場圖、道路交通事故調查報告表
    (一)、(二)、署省立醫院診斷證明書一紙、台灣省台北縣區車輛
    行車事故鑑定委員會九十四年九月二十八日北縣鑑字第九四
    一二一七號鑑定意見書附卷可稽，足徵被告前開自白應與事
    實相符，本件事證明確，被告犯行可以認定。
三、應適用之法律及科刑審酌事由：
    核被告所為，係犯刑法第一百八十五條之四之肇事逃逸罪。
    爰審酌被告犯罪之動機、目的、手段，犯罪所生之危害，被
    害人所受之傷勢，及被告犯後態度，暨被害人於本院審理中
    表示希望給予被告一個自新的機會等一切情狀，量處如主文
    所示之刑，以資懲儆。末查，被告未曾受有期徒刑以上刑之
    宣告，有臺灣高等法院被告全國前案紀錄表在卷可參，其係
    因一時失慮，偶罹刑典，且事後於本院審理時亦已坦承犯行
    ，並與告訴人達成和解，有和解書可憑，頗具悔意，經此偵
    審程序並科刑之教訓後，應知戒慎警惕，信無再犯之虞，本
    院認前開對被告所宣告之刑，以暫不執行為適當，爰併予宣
    告緩刑三年，用啟自新。
貳、不受理部分:
一、公訴意旨略謂：被告甲○○於前開時地理應注意車輛行駛時
    之車前狀況，隨時採取必要之安全措施，及車輛行至交岔路
    口，轉彎車輛應讓直行車先行，而依當時情形，又無不能注
    意之情事，竟疏於注意，未打左轉燈即貿然左轉，致使乙○
    ○人車倒地，並受有左手遠端橈骨骨折、臉部撕裂傷、下唇
    撕裂傷及全身多處擦傷等傷害，因認被告尚另犯刑法第二百
    八十四條第一項前段之過失傷害罪嫌等語。
二、惟按告訴乃論之罪，告訴人於第一審辯論終結前，得撤回其
    告訴，且告訴經撤回者，應諭知不受理之判決，刑事訴訟法
    第二百三十八條第一項、第三百零三條第三款分別定有明文
    。查本件告訴人告訴被告過失傷害案件，公訴人認被告係犯
    刑法第二百八十四條第一項前段之過失傷害罪，依同法第二
    百八十七條前段之規定，須告訴乃論；茲因告訴人於本院審
    理中撤回告訴，依前揭條文規定，此部分即應諭知不受理判
    決。
據上論斷，依刑事訴訟法第二百九十九條第一項前段、第三百零
三條第三款，刑法第一百八十五條之四、第七十四條第一款，判
決如主文。
本案經檢察官徐名駒到庭執行職務。
中    華    民    國    95    年    6     月    21    日
            臺灣板橋地方法院交通法庭
                審判長法  官  陳恆寬
                      法  官  許必奇
                      法  官  陳明偉
以上正本證明與原本無異
如不服本判決應於送達後10日內向本院提出上訴狀
                      書記官  陳慧儷
中    華    民    國    95    年    6     月    21    日
附錄本案論罪科刑法條全文：
中華民國刑法第185條之4
駕駛動力交通工具肇事，致人死傷而逃逸者，處6 月以上5 年以
下有期徒刑。


司法院資訊處製作；財團法人民間司法改革基金會備份。
